【裁判字號】    99,上訴,1935
【裁判日期】    991026
【裁判案由】    妨害性自主
【裁判全文】
臺灣高等法院刑事判決                99年度上訴字第1935號
上  訴  人  臺灣臺北地方法院檢察署檢察官
上  訴  人
即  被  告  丙○○
選任辯護人  郭蕙蘭律師
            蔡韻儒律師
上列上訴人因被告妨害性自主罪案件，不服臺灣臺北地方法院99
年度訴字第191號，中華民國99年5月10日第一審判決（起訴案號
：臺灣臺北地方法院檢察署98年度偵字第24522號），提起上訴
，本院判決如下：
    主  文
上訴駁回。
    事  實
一、丙○○經由電腦網際網路雅虎即時通而與14歲以上未滿16歲
    之甲○相識（代號00000000號，民國83年5月8日出生，真實
    姓名年籍詳卷內資料），進而交往成為男女朋友。丙○○知
    悉甲○係14歲以上未滿16歲之女子，在經甲○之同意下，自98
    年6月5日起至98年9月間止，在甲○臺北縣三重市住處（詳卷
    內資料）或丙○○臺北市○○區○○路259巷30號2樓住處，
    接續多次為性交行為。甲○並因而懷孕，經引流手術（墮胎
    ），其胚胎經鑑定與丙○○DNA相符，因而查獲。
二、案經甲○訴由臺北縣政府警察局三重分局移請臺灣臺北地方
    法院檢察署檢察官偵查起訴。
    理  由  
一、按刑事訴訟法第273 條之1 規定除被告所犯為死刑、無期徒
    刑、最輕本刑為3年以上有期徒刑之罪、或高等法院管轄第
    一審案件者外，於審判期日前之程序進行中，被告先就被訴
    事實為有罪之陳述時，審判長得告知被告簡式審判程序之旨
    ，並聽取當事人、代理人、辯護人及輔佐人之意見後，裁定
    進行簡式審判程序。被告丙○○被訴之犯罪事實，非前開不
    得進行簡式審判程序之案件，被告於原審法院行準備程序時
    就起訴事實為有罪之陳述，經法官告知被告簡式審判程序之
    旨，聽取被告丙○○、辯護人及檢察官之意見後，依刑事訴
    訟法第273條之1之規定，裁定改依簡式審判程序審判之，依
    刑事訴訟法第273條之2規定：簡式審判程序之證據調查，不
    受第159條第1項、第161條之2、第161條之3、第163條之1及
    第164條至第170條規定之限制。被告上訴本院於準備程序亦
    為有罪之陳述，並不爭執所有證據之證據能力，惟於審判期
    日未到庭，未能依簡式審判程序審理，然依刑事訴訟法第15
    9條之4、第159條之5，本判決以下所採用之證據，均有證據
    能力。
二、上開犯罪事實，業經上訴人即被告於原審審理及本院準備程
    序時坦承不諱（見原審卷第18頁背面、第27頁背面、第28頁
    背面、本院卷第24頁背面），核與被害人即證人甲○於警詢
    及檢察官偵查中所述情節相符（見98年度偵字第24522號偵
    查卷第7頁至第12頁、第19頁至第21頁）。另證人甲○之母乙
    ○於檢察官偵查中亦證述，其帶甲○至醫院檢查發現懷孕等
    情而報警（見同上偵查卷第21頁）。另甲○因被告對之性交
    而懷孕，經醫師為引流手術取出胚胎，由內政部警政署刑事
    警察局鑑定結果與被告DNA相符，有同局98年11月17日刑醫
    字第0980149495號鑑驗書在卷可稽（見同上偵查卷第40頁、
    第41頁）。被告自白犯罪與事實相符合。本件事證明確，被
    告犯行洵堪認定，應予依法論科。
三、查甲○為83年5月8日生，有其年籍資料對照表在卷可參。被
    告於98年6月5日起至98年9月間止，對甲○為性交時，甲○為
    14歲以上未滿16歲之女子。核被告所為，係犯刑法第227條
    第3項之對於14歲以上未滿16歲之女子為性交罪。被告所犯
    刑法第227條第3項之罪，係對於被害人為14歲以上未滿16歲
    之少年所涉之特別處罰規定，毋庸再依兒童及少年福利法第
    70條第1項前段規定加重其刑。又被告當時已滿18歲，亦不
    得依刑法第227條之1減輕其刑。又行為人實施犯罪之時地，
    在自然意義上雖非完全一致，然二者仍有部分合致，且犯罪
    目的單一，依一般社會通念，認應評價為一罪方符合刑罰公
    平原則，如予數罪併罰，反有過度處罰之疑，與人民法律感
    情亦未契合；故於刑法廢除牽連犯及連續犯後，應依個案情
    狀，考量一般社會通念及刑罰公平原則，適度擴張一行為概
    念，論以接續犯或一行為觸犯數罪名之想像競合犯，方屬適
    當（最高法院97年度台上字第1880號判決意旨參照）。本案
    被告與甲○為男女朋友之關係，而於98年6月5日起至98年9月
    間止之緊密時間內，發生多次性交行為，侵害法益均相同，
    依一般社會通念，如予數罪併罰，容有過度處罰之疑，評價
    為接續犯之實質上一罪，較符刑罰公平原則，故被告先後多
    次與甲○為性交之行為，可認係基於單一犯意為之，性質上
    屬接續犯，僅論以一罪。
四、原審基此認定，援引上開法條，審酌被告之素行，知悉甲○
    年幼識淺，思慮未臻成熟，仍與之發生性交行為，並使甲○
    懷孕，兼衡其犯罪目的、手段、智識程度及犯罪後坦承犯行
    ，態度尚稱良好，未與甲○達成和解等一切情狀，量處有期
    徒刑6月。其認事用法，均無不合，量刑尚稱妥適。檢察官
    依告訴人聲請上訴意旨認被告未與告訴人和解，犯後態度不
    佳，原判決量刑過輕；被告上訴意旨，認已與告訴人和解，
    請求從輕量刑云云。惟查被告上訴後，雖與甲○及甲○之父母
    為和解，願賠償新台幣（下同）36萬元，自99年9月10日起
    每月給付1萬元，但迄今仍分文未付，未履行和解條件，自
    不宜從輕量刑或宣告緩刑。至被告之父雖指摘甲○行為不檢
    ，引誘其子犯罪，未能反省被告之行為致甲○懷孕等損害，
    但並非被告犯後之態度，尚難由被告承受而加重其刑。原審
    量刑審酌上開情狀並無違反比例原則，檢察官及被告上訴就
    原審適法範圍裁量權之行使為爭執，均無理由，胥予駁回。
五、據上論斷，應依刑事訴訟法第368條，判決如主文。
本案經檢察官王壬貴到庭執行職務。  
中    華    民    國    99    年    10    月    26    日
                  刑事第七庭審判長法  官  趙功恆  
                                  法  官  游紅桃  
                                  法  官  楊智勝  
以上正本證明與原本無異。
如不服本判決，應於收受送達後10日內向本院提出上訴書狀，其
未敘述上訴之理由者並得於提起上訴後10日內向本院補提理由書
（均須按他造當事人之人數附繕本）「切勿逕送上級法院」。
                                  書記官  潘文賢
中    華    民    國    99    年    10    月    26    日
附錄本案論罪科刑法條全文
刑法第227條第3項
對於十四歲以上未滿十六歲之男女為性交者，處7年以下有期徒
刑。

司法院資訊處製作；財團法人民間司法改革基金會備份。
